【裁判字號】    97,上,29
【裁判日期】    970430
【裁判案由】    損害賠償
【裁判全文】
臺灣高等法院臺中分院民事判決            97年度上字第29號
上  訴  人
即被上訴人  甲○○原名：許銘.
被上訴人
即  上訴人  乙○○
上列當事人間損害賠償事件，兩造對於中華民國96年11月22日臺
灣彰化地方法院96年度重訴字第62號第一審判決提起上訴，本院
於中華民國97年4月16日言詞辯論終結，判決如下：
    主  文
原判決關於命被上訴人即上訴人乙○○給付金額超過新臺幣肆拾
伍萬壹仟捌佰貳拾元本息部分，及該部分假執行之宣告，暨訴訟
費用（確定部分除外）均廢棄。
上廢棄部分，上訴人即被上訴人甲○○在第一審之訴及假執行之
聲請均駁回。
被上訴人即上訴人乙○○其餘上訴、上訴人即被上訴人甲○○上
訴均駁回。
第一、二審訴訟費用除確定部分外，由被上訴人即上訴人乙○○
負擔百分之七，餘由上訴人即被上訴人甲○○負擔。
    事實及理由
壹、聲明部分：
一、上訴人即被上訴人甲○○（下稱甲○○）方面：
  (一)上訴聲明：1.原判決關於駁回被上訴人乙○○應給付新台幣
    （下同）100萬元及假執行之聲請部分廢棄。2.上廢棄部分
    ，被上訴人乙○○應再給付上訴人甲○○100萬元，及自起
    訴狀繕本送達翌日起至清償日止按年息百分之5計算之利息
    。3.上訴人甲○○願供擔保，請准宣告假執行。
  (二)答辯聲明；駁回被上訴人即上訴人乙○○之上訴。
二、被上訴人即上訴人乙○○（下稱乙○○）方面：
  (一)上訴聲明：1.原判決不利於上訴人乙○○部分廢棄。2.上廢
    棄部分，被上訴甲○○在第一審之訴及假執行之聲請均駁回
    。
  (二)答辯聲明：駁回上訴。
貳、陳述及理由部分：
一、上訴人即被上訴人甲○○主張：
  (一)緣被上訴人即上訴人乙○○於民國94年9月16日晚上10時50
    分許駕駛車號7F-7341號自用小客車（下稱Ａ車）沿彰化縣
    田中鎮○○里○○路由西往東行駛，途經和平路328號前彎
    道時，本應注意行經彎道時應減速慢行，且會車時，相互之
    間隔不得少於半公尺，竟貿然駕車前行，適甲○○騎乘車號
    FQ9-185號重型機車（下稱Ｂ車）沿同路由東往西行駛至該
    處時，雙方發生碰撞，甲○○因而人車倒地，致受有頭部外
    傷併上顎骨骨折、頭部及臉部深度撕裂傷、創傷性左膝蓋下
    截肢等傷害，而乙○○所涉過失重傷害刑事部分，並經台灣
    彰化地方法院（下稱彰化地院）判決有罪確定在案。甲○○
    所受之上開傷害乃因乙○○開車不慎所致，核其二者具有因
    果關係，故甲○○自得向乙○○請求損害賠償。而甲○○因
    上開侵權行為所致損害分述如下：1.醫療費用：甲○○因本
    件車禍受傷合計花費醫療費用48,554元（此部分原請求64,
    647元，嗣在原審同意減縮為上述金額）。2.增加生活上之
    費用：(1)甲○○因本件車禍造成左膝蓋下截肢，並因此支出
    義肢費用212,000元，且一般義肢正常之使用年限約5年，查
    甲○○現年25歲，生命餘歲約50年，往後仍需更換義肢10次
    ，則原告包括已支出及將來預計支出義肢費用合計為212萬
    元。(2)甲○○因本件車禍造成右上正中門齒、側門齒、第二
    大臼齒、左上正中門齒、側門齒、犬齒、第一小臼齒、第二
    小臼齒脫落，及右上第二小臼齒、右下、左下、正中門齒鬆
    動，預計植牙重建費用至少480,000元。3.看護費用：甲○
    ○受傷之初極為嚴重，於加護病房住院多日，其後治療過程
    亦未能隨意自由活動，凡事均需依賴他人日夜在旁照顧，此
    等工作雖由甲○○親屬擔任看護之責，亦應認甲○○受有相
    當於看護費用支付之損害，得向乙○○請求賠償。而甲○○
    受傷住院12日，以1日1,350元計算，看護費用損害計16,200
    元（此部分原請求1日2,000元共24,000元，嗣在原審同意減
    縮為上述金額）。4.交通費用：甲○○因受傷行動不便，故
    前往醫院治療或復建時，每趟需支出交通費用500元，至今
    共前往6次計3,000元。5.減少勞動能力：甲○○受傷前擔任
    現場操作員，屬於勞力付出性質之工作，惟因本件車禍致左
    膝蓋下截肢，屬於中度肢體障礙，影響工作能力甚大，雖經
    裝置義肢，然仍受有減少勞動能力百分之四十之損害。查甲
    ○○受傷時年齡25歲，至退休年齡60歲止，尚有35年工作能
    力，以每月17,500元為計算勞動能力減損之標準，甲○○每
    年薪資應為210,000元，依霍夫曼係數表扣除中間利息，則
    甲○○至退休前工作薪資為3,464,937元（按甲○○之計算
    式：210,000×1649.97÷100＝3,464,937）。準此，甲○○
    因本件車禍受有減少勞動能力之損害1,385,975元（3,464,9
    37×40%；元以下四捨五入；此部分原主張減少百分之六十
    之勞動能力，並按月薪34,000元即年薪408,000元計算，共
    請求4,039,126元，嗣在原審同意以減少勞動能力百分之四
    十、月薪17,500元計算，而得出減縮後之請求金額為上述金
    額）。6.精神慰撫金：甲○○因本件車禍受有上開傷害，身
    體及精神上所受之痛苦，非語言所能形容，且甲○○年僅25
    歲，目前正值青春少年，對於將來個人前途已有完善之規劃
    ，今因本件車禍至左膝蓋下截肢，將來所有希望均一夕破滅
    ，無法想像未來日子如何渡過，內心所受煎熬，自是一般人
    所無法想像，為此請求精神慰撫金3,000,000元，以資慰藉
    。爰依民法第184條第1項、第193條第1項、第195條規定，
    請求乙○○賠償損害。另甲○○確有酒醉駕車，惟甲○○均
    係靠邊行駛，故除酒醉駕車部分之過失外，甲○○並無其他
    過失責任等語。爰求為命乙○○應給付甲○○7,053,729元
    （原起訴請求9,730,773元，嗣在原審依上開各項減縮計算
    合計為上述金額），及自起訴狀繕本送達翌日起至清償日止
    ，按週年利率百分之5計算之利息，及供擔保請准宣告假執
    行之判決（原審判決乙○○應給付甲○○合計556,273元本
    息，並駁回甲○○其餘之訴。乙○○就其敗訴部分提起上訴
    ，甲○○則就敗訴金額中之100萬元本息部分提起上訴。餘
    已告確定）。
  (二)在本院補充陳述：原審對於肇事責任比例之認定不公平，對
    於慰撫金之核定顯然過低，且甲○○之薪資不僅為原審認定
    之金額而已，然對於其月薪以17,500元計算部分則不爭執。
二、被上訴人即上訴人乙○○則以：
    本件車禍之發生係因甲○○酒醉駕車，且於已不能安全駕駛
    之狀態下，猶騎乘重型機車超速行駛，蛇行且逾越道路中心
    ，侵入乙○○之車道，乙○○當時靠路邊行駛至該處，見狀
    雖趕緊向右閃躲，仍因閃避不及而與Ｂ車發生擦撞，致乙○
    ○之Ａ車撞及路邊橋墩而停損，甲○○則人、車倒於路旁水
    溝邊，前開事實可從本件車禍刑事案件卷附之現場圖、調查
    表、現場照片、酒精測試觀察紀錄表得知。再本件車禍擦撞
    地點，並非肇事路段之中心處附近，而係在肇事路段和平路
    由西往東即乙○○行車方向之車道上，且車禍發生時，乙○
    ○亦未有超速之情事，此觀上開現場圖顯示Ｂ車倒地之位置
    與Ａ車停損之位置，二者間之距離不足2公尺，二者所佔之
    位置總長不足8公尺，而Ａ車停損處與道路邊緣線之夾角甚
    小，足見二車擦撞時，乙○○之Ａ車是緊靠其行車方向車道
    之右側。蓋如二車相撞地點係在甲○○行車方向之車道或道
    路中心附近，在如此短的距離內乙○○之Ａ車停損之位置與
    道路之夾角應相當大，甚至將呈直角。再者本件車禍，臺灣
    省車輛行車事故覆議鑑定委員會（下稱省鑑定委員會）之鑑
    定意見，係以二車相撞及時之散落物係掉在道路中心附近為
    主要認定之依據，惟本件肇事現場之道路中心並未有掉落物
    ，故省鑑定委員會係將卷附照片中路中之光點誤認為散落物
    所致，是本件車禍，乙○○並無肇事原因，肇事責任應由甲
    ○○單獨負責。退步言之，縱認乙○○於本件車禍仍有過失
    ，應負損害賠償責任，惟就甲○○請求之各項損害中，除醫
    療費用部分同意以48,554元列為損害額、看護費用部分同意
    以住院12日每日1,350元計算列為損害額、交通費用部分同
    意以3,000元列為損害額、減少勞動能力部分同意甲○○因
    此減少勞動能力之比例為百分之四十，並以每月17,500元計
    算工作損失列為損害額外，就其餘之請求則答辯如下：(1)甲
    ○○主張其因左膝蓋下截肢而需裝設義肢，每次裝設費用為
    212,000元顯屬過高，乙○○否認甲○○所提左膝上義肢統
    一發票之真正，且甲○○就義肢之使用年限為5年云云，並
    未舉證以實其說，況請求日後裝置之費用，未依霍夫曼式計
    算扣除期前利息，亦有未當。(2)牙齒損壞、脫落，依目前之
    醫療水準，裝置假牙即可，非必須以植牙之方式治療不可，
    故甲○○請求植牙費用480,000元，顯非必要且過高。(3)甲
    ○○所受傷害並非乙○○蓄意所致，參酌兩造之身分、地位
    與財產狀況，甲○○請求精神慰撫金3,000,000元，亦屬過
    高，應予核減。(4)本件縱使認為乙○○應負過失責任，然依
    據省鑑定委員會研議結論觀之，甲○○亦屬與有過失，其對
    於本件車禍應負百分之七十之肇事責任，乙○○則僅需負擔
    百分之三十之肇事責任，故應依民法過失相抵規定，減輕乙
    ○○之賠償金額等語，資為抗辯。
三、經查：
  (一)甲○○主張乙○○於上開時地駕駛Ａ車擦撞甲○○騎乘之Ｂ
    車，致甲○○受有上開傷害，及乙○○所涉過失重傷害刑事
    部分，已經彰化地院判決有罪確定之事實，業據其提出診斷
    書、身心障礙手冊等影本各一份、受傷照片二幀附在原審為
    證（見原審卷第14頁、95年度交重附民字第5號案卷第6、11
    頁），且為乙○○所不爭，復經本院調取彰化地院95年度交
    易字第69號刑事案件卷宗核閱屬實，堪信甲○○此部分主張
    為真。再查，兩造對於上開Ａ、Ｂ兩車係在道路何處發生碰
    撞一節雖有爭執，然查，甲○○因本件車禍遭斷離之左腳肢
    體，於撞擊後隨撞擊之力量經乙○○所駕駛之Ａ車往前拖帶
    掉落至Ａ車前方等情，業經彰化縣田中分局警員楊國章、花
    宗輝偕同兩造及上開刑事案件證人陳忠村（消防救護人員）
    赴現場，由乙○○、證人陳忠村分別指明甲○○斷腿所在位
    置後，並由警方拍攝現場照片屬實，有標明斷腿位置之道路
    交通事故現場圖二份及照片六幀附在上開刑事案件卷內可參
    （見彰化地院95年度交易字第69號刑事案卷第108-113頁）
    ，而上揭斷腿所在位置，並非二車肇事地點，該位置係肇事
    後乙○○駕車往前拖帶掉落一節，亦有台灣省車輛行車事故
    覆議鑑定委員會95年11月29日府覆議字第0950100031A號函
    一份附在上開刑事案件卷可稽（見彰化地院95年度交易字第
    69號刑事案卷第116頁），參以警員楊國章於上開刑事案件
    審理中雖證稱：伊曾以探照燈檢視現場並無散落物云云，惟
    其於同次審理期日亦證稱：現場照片中所顯現之白色線段始
    屬探照燈之反光等語（見同上第69號刑事案卷第61頁反面、
    第63頁），及附在警卷由警方於當時所拍攝之現場照片（見
    彰化縣警察局田中分局刑案偵查卷宗第19頁編號3號之94年9
    月16日晚上11時15分拍攝之現場照片）觀之，上開肇事地點
    之道路上，除有上述探照燈之反光線外，確另有散落物位於
    道路中央無誤（見刑事警卷第18頁），佐以最先到達現場處
    理之警員鄭振吉於上開刑事案件審理時證述：當時除了人員
    送醫外，其餘之現場均未移動過等語（見上開第69號刑事案
    卷第131頁），堪認本件二車之碰撞地點應係位於上開道路
    之中央處無訛，再關於本件車禍之碰撞地點係在上開道路中
    央處一節，亦經彰化地院95年度交易字第69號刑事判決為相
    同之認定，有該刑事案卷可稽，是乙○○辯稱本件撞擊地點
    並非在肇事路段之中心處附近，而係在乙○○行車方向之車
    道上云云，自不足採。另審酌甲○○於彰化地院審理上開刑
    事案件中自陳其於撞擊前如何迴轉機車及撞擊後機車最後反
    向停止等語，及綜合上述各情以觀，甲○○在本件車禍發生
    前，應係騎乘在至少距離車道外側水溝一台機車車身可迴轉
    之空間處即靠近道路中間處，始符常理，是甲○○主張其於
    車禍當時係靠水溝旁之路邊行駛等語，並無足取。末按，甲
    ○○在原審聲請訊問之證人蕭耀森僅證稱其並未目睹車禍發
    生經過，其看到時均係車禍發生以後之事情等語（見原審卷
    第50頁反面、第51頁），故其證詞亦不足以據為有利於甲○
    ○之證據，併予明。
  (二)按行車速度，依速限標誌或標線之規定，無標誌或標線者，
    行經彎道、狹路時，應減速慢行，作隨時停車之準備，汽車
    行駛時，駕駛人應注意車前狀況及兩車併行之間隔，並隨時
    採取必要之安全措施，在未劃有分向標線之道路交會時，應
    減速慢行，會車時，相互之間隔不得少於半公尺，道路交通
    安全規則第93條第1項第2款、第94 條第3項、第100條第1款
    、第5款分別規定甚明。經查，本件乙○○於夜間駕車行經
    該彎道路段時，原應充分注意車前狀況，並減速慢行，保持
    安全之會車間隔，作隨時停車之準備，且當時並無不能注意
    之情事，竟疏未注意而肇事，自有過失。再本件車禍經送省
    鑑定委員會鑑定結果，亦認：甲○○酒精濃度過量駕駛重機
    車與乙○○駕駛自小客車，行經彎道均未減速慢行，且會車
    時互未保持安全間隔發生擦撞肇事之可能性較大等情，有該
    會95年2月21日府覆議字第0950100031號函附於上開刑事案
    件偵查卷內可憑（見台灣彰化地方法院檢察署94年度偵字第
    9353號偵查案卷第33頁），足認乙○○對於本件車禍之發生
    應負過失責任，乙○○辯稱其無過失等語，不足採信。再甲
    ○○因本件車禍受有前揭傷害，已如上述，乙○○之過失與
    甲○○之傷害間自有相當因果關係存在。
四、按因故意或過失不法侵害他人之權利者，負損害賠償責任，
    汽車、機車或其他非依軌道行駛之動力車輛，在使用中加損
    害於他人者，駕駛人應賠償因此所生之損害，不法侵害他人
    之身體或健康者，對於被害人因此喪失或減少勞動能力或增
    加生活上之需要時，應負損害賠償責任，不法侵害他人之身
    體、健康、名譽、自由、信用、隱私、貞操，或不法侵害其
    他人格法益而情節重大者，被害人雖非財產上之損害，亦得
    請求賠償相當之金額，民法第184條第1項前段、第191條之2
    前段、第193條第1項、第195條第1項分別定有明文。經查，
    本件車禍之發生，乙○○應負過失責任，且其過失與甲○○
    之傷害間有相當因果關係存在，已如前述，是甲○○依侵權
    行為之法律關係，請求乙○○賠償其所受損害，自屬於法有
    據。茲應審究者係甲○○得請求損害賠償金額是否有理由？
    茲分述如下：
  (一)看護費用：因親屬受傷，而由其他親屬代為照顧起居所付出
    之勞力，並非不能評價為金錢，只因兩者身分關係密切而免
    除支付義務，此種親屬基於身分關係之恩惠，自不能加惠於
    加害人。故由親屬看護時，雖無現實看護費之支付，但應衡
    量及比照僱用外人看護情形，認被害人受有相當於看護費之
    損害，核屬增加生活上需要之部分，自得請求賠償。經查，
    甲○○受傷後自94年9月17日起至94年9月28日止，共於彰基
    醫院住院12日，且依其所受傷勢觀之，於住院期間應有由他
    人照護之必要，為兩造所不爭，則甲○○縱使實際上未聘僱
    外人充當看護，然其由親屬看護仍應比照僱用外人看護情形
    ，認原告受有相當於看護費之損害，自得請求賠償。而兩造
    對於看護費之給付標準、起訖時間，已同意以住院期間12日
    、每日1,350元計算看護費用為16,200元，是甲○○請求看
    護費16,200元，自屬有據。
  (二)回診交通費用：兩造對於甲○○本因件車禍受有交通費用
    3,000元之損失，並不爭執，是甲○○就此部分請求，亦屬
    有理由，應予准許。
  (三)醫療費用：兩造對於甲○○支出醫療費用48,554元一節，亦
    不爭執，故甲○○請求此部分之損害額48,554元，同屬有據
    。
  (四)減少勞動能力：甲○○因本件車禍受傷，致左膝蓋下截肢，
    其自客觀上評估確已有減少勞動能力之情形，而兩造對於甲
    ○○因此傷害所減少之勞動能力比例，在原審已同意以百分
    之四十計算，並以每月薪資收入17,500元計算其減少勞動能
    力之損害額，則甲○○主張其每年受有減少勞動能力之損害
    額84,000元（17,500×12×0.4＝84,000），洵屬有據。又
    甲○○係69年8月20日出生，有其年籍資料在卷可參（見原
    審95年度交重附民字第5號案卷第11頁），其於94年9月16日
    受傷時年約25歲1個月（不滿1個月部分以1個月計算），至
    勞動基準法第54條第1項第1款所定勞工強制退休年齡60歲止
    ，尚有約34年11個月之工作期間。準此，依年損害額84,000
     元、所餘工作期間34年11個月按霍夫曼計算式扣除中間利
    息（第1年不扣除）計算結果，甲○○就此部分所受之損害
    為1,723,928元【計算式：（35年霍夫曼係數20.0000000
    －00年霍夫曼係數20.0000000）÷12個月×11個月＝最後11
    個月之霍夫曼係數0.0000000；34年霍夫曼係數20.000000
    0＋最後11個月霍夫曼係數0.0000000＝34年11個月霍夫曼係
    數20.0000000；84,000元×34年11個月霍夫曼係數20.000
    0000＝1,723,928元；元以下四捨五入】。
  (五)義肢：甲○○因本件車禍受有左膝蓋下截肢之傷害，其左腳
    自膝蓋以下已全部切除，此有照片可稽，則其日後行動已屬
    不便，裝置義肢改善其行動能力，自屬必要。且所裝置之義
    肢因正常使用仍會耗損，故甲○○將來確有按期換裝義肢之
    必要，此為維持傷害後身體及健康之必要支出，非不得請求
    賠償。又依94年臺灣地區簡易生命表觀之，甲○○尚有約50
    年之平均餘命，是甲○○主張其尚有50年之平均餘命，應屬
    有據。而裝置義肢，每人終身可申請一次健保補助48,000元
    ，為兩造所不爭，並經證人即義肢裝具師林進來在原審證述
    甚詳（見原審卷第62頁反面），且裝置膝下義肢，一般材質
    約34,000元，在正常使用情形下，每支義肢可使用年限約為
    2至3年等情，有彰基醫院96年10月8日96彰基病歷字第09610
    0092號函在卷可憑（見原審卷第67、68頁），兩造對此函示
    亦不爭執，則依上開醫院函所示義肢材質裝置，並以義肢每
    支使用年限3年即每3年換裝一次計算（第一次換裝時間預計
    為97年9月份），至甲○○之餘生止（自車禍發生時間即94
    年9月份起加計50年餘命，即至144年9月份止），共需換裝
    義肢16次（裝設時間如附表所示），每次裝設費用為34,000
    元，除第一次裝設時間為97年9月份即將到期如扣除期前利
    息並不公平外，餘均應扣除期前利息，並依年別單利5%複式
    霍夫曼係數表（現價表）計算扣除期前利息，於扣除期前利
    息後，甲○○得一次請求將來裝設義肢費用合計為282,868
    元（計算式詳附表所示），是甲○○請求金額於282,868元
    範圍內為有理由，逾此金額之請求為無理由，應予駁回。至
    甲○○主張此部分無須扣除期前利息等語，自無可採。
  (六)植牙：甲○○因本件車禍造成右上正中門齒、側門齒、第二
    大臼齒、左上正中門齒、側門齒、犬齒、第一小臼齒、第二
    小臼齒脫落，及右上第二小臼齒、右下、左下、正中門齒鬆
    動等情，為兩造所不爭，並有診斷書一份足憑，則甲○○請
    求被告賠償此部分之治療費用，於法有據。又牙齒脫落、鬆
    動之傷勢，除進行植牙重建外，尚可以活動假牙補救，其中
    植牙重建之優點為固定式，類似真牙，較不會造成骨頭萎縮
    ，缺點則係費用高，約48萬元，活動假牙之優點為費用低，
    約2至3萬元，缺點則係必須拿上拿下，異物感嚴重，且會破
    壞剩餘齒列，造成齒槽骨吸收等情，有彰化基督教醫院96年
    10月8日九十六彰基病歷字第096100092號函一份在原審（見
    原審卷第67頁）、97年2月26日九十七彰基醫事字第0970200
    95號函一份在本院卷（見本院卷第37頁。該函記載人工植牙
    費用約為50萬元，甲○○請求48萬元未逾該費用）為證，本
    院審酌上開二種補救方式之優缺點，並衡量甲○○年紀尚輕
    ，脫落之牙齒數量甚多，以活動假牙裝置可能造成其剩餘齒
    列受到破壞，並造成齒槽骨吸收等狀況，認為本件仍以植牙
    重建較為可採。故甲○○主張此部分以植牙重建，所需費用
    約48萬元，即屬正當，應予准許。乙○○辯稱此部分裝設活
    動假牙即可，自無足取。
  (七)精神慰撫金：甲○○因本件車禍受有上開傷害，並因而造成
    截肢之中度肢體障礙，有殘障手冊影本一份在卷可稽（見95
    年度交重附民字第5號案卷第11頁），終其一生均需借助義
    肢活動，所受身體、精神上之痛苦，實難以言喻，自得依民
    法第195條第1項規定，請求賠償非財產上之損害即精神慰撫
    金。再關於慰撫金數額之認定，除依當事人所受身體上及精
    神上痛苦程度及所造成之影響予以衡量外，尚須斟酌雙方之
    身分、資力與加害之程度及各種情形以資核定，本院審酌甲
    ○○係國中畢業，受傷之前曾於訴外人榮嘉企業股份有限公
    司任職，擔任操作員，每月薪資約34,000元，惟於車禍之前
    即94年7月20日即已離職，亦曾於訴外人晉易紡織股份有限
    公司任職，車禍後即未再工作，另乙○○係高職畢業，車禍
    之前係從事服裝業務，每月薪資約33,000元，車禍後至刑事
    判決之前，亦係從事服裝業務，每月收入約30,000元，於刑
    事判決後即無工作且無收入等情，為兩造所陳明，並有榮嘉
    企業股份有限公司回覆函、在職證明書、財政部臺灣省中區
    國稅局員林稽徵所函暨檢送之各類所得資料清單、扣繳憑單
    在原審卷為據（見原審卷第28-43頁），及甲○○所受身心
    痛苦等一切情狀，認甲○○請求非財產上損害即精神慰撫金
    以1,000,000元為適當，甲○○上訴主張該金額過低等語，
    並不足採。
  (八)綜上所述，甲○○所受之損害總額合計為3,554,550元（計
    算式為：162,000＋3,000＋48,554＋1,723,928＋282,868＋
    480,000＋1,000,000＝3,554,550）。
五、按損害之發生或擴大，被害人與有過失者，法院得減輕賠償
    金額或免除之，民法第217條第1項定有明文。經查，本件乙
    ○○雖有上開所述過失，惟甲○○亦疏未充分注意車前狀況
    ，且有酒精濃度過量仍駕駛重機車，及行經彎道未減速慢行
    、會車時未保持安全間隔距離等疏失，已如前述，並經前開
    覆議鑑定委員會覆議在卷，有上開覆議鑑定委員會函在卷足
    稽，足認甲○○就本件車禍之發生亦與有過失，且就本件車
    禍肇事原因綜合觀之，甲○○之過失程度應較乙○○之過失
    程度為重，本院審酌兩造對於事故發生原因力之強弱與過失
    程度之輕重，認甲○○應負擔百分之六十、乙○○應負擔百
    分之四十之過失責任，方屬公允，準此，乙○○得減輕百分
    之六十之過失責任，是甲○○得請求之金額為1,421,820元
    （計算式為：3,554,550×0.4＝1,421,820，元以下四捨五
    入，下同）。
六、末按強制汽車責任保險法第30條規定，保險人依本法規定給
    付之保險金，視為加害人或被保險人損害賠償金額之一部分
    ，加害人或被保險人受賠償請求時，得扣除之。經查，甲○
    ○在本件車禍發生後已依強制汽車責任保險法規定，領取保
    險給付97萬元之事實，為兩造所不爭，則甲○○所受上開保
    險金，自應自甲○○請求賠償之金額中扣除之，是本件經扣
    除甲○○已領取之強制保險金97萬元後，甲○○得請求乙○
    ○賠償之金額為451,820元（計算式為：1,421,820-970,000
    =451,820）。
七、綜上所述，甲○○依侵權行為之法律關係，請求乙○○負損
    害賠償責任，於其請求金額451,820元，及自起訴狀繕本送
    達乙○○之翌日即95年4月12日起至清償日止按年息百分之5
    計算之利息範圍內，為有理由，應予准許。至逾此部分之請
    求，為無理由，不應准許。原審就上開應准許金額，為上訴
    人甲○○勝訴判決，並依兩造陳明，酌定供擔保金額為准免
    假執行之宣告，核無不合，乙○○上訴論旨指摘原判決此部
    分不當，求予廢棄改判，為無理由，應予駁回。至原判決就
    逾上開應准許金額即104,453元本息部分（計算式為：556,2
    73-451,820=104,453），為甲○○勝訴判決，則有未洽，乙
    ○○上訴論旨指摘原判決此部分不當，求予廢棄改判，為有
    理由，應由本院將此分分廢棄改判，駁回甲○○在第一審之
    訴及假執行之聲請。又本次准許甲○○請求之金額，既較原
    審為低，上訴人甲○○就原審受敗訴判決中100萬元提起上
    訴，指摘原判決此部分不當，求予廢棄改判，為無理由，應
    予駁回。
八、本件事證已臻明確，兩造其餘攻擊或防禦方法及舉證據，經
    審核後認對本件判決結果不生無影響，毋庸一一論述，併予
    敘明。
據上論結，本件甲○○之上訴為無理由，乙○○之上訴為一部有
理由，一部無理由，依民事訴訟法第450條、第449條第1項、第
78條、第79條，判決如主文。
中    華    民    國    97    年    4     月    30    日
                  民事第六庭    審判長法  官  袁再興
                                      法  官  盧江陽
                                      法  官  陳賢慧
以上正本係照原本作成。
不得上訴。
                                      書記官  金珍華
中    華    民    國    97    年    4     月    30    日
                                                      Ｍ
附表：（依年別利單利5%複式霍夫曼式係數表〔現價表〕扣除期
        前利息後之義肢費用合計為282,868元）
編號  裝設時間  計算式 (新台幣)
1.    97年9月   34000(不扣除期前利息)
2.    100年9月  34000×(第4年係數-第3年係數)
      第3年裝   =34000×(3.5643-2.7310)=28332
3.    103年9月  34000×(第7年係數-第6年係數)
      第6年裝   =34000×(5.8743-5.1336)=25184
4.    106年9月  34000× (第10年係數-第9年係數)
      第9年裝   =34000×(7.9449-7.2782)=22668
5.    109年9月  34000× (第13年係數-第12年係數)
      第12年裝  =34000×(9.8211-9.2151)=20604
6.    112年9月  34000×(第16年係數-第15年係數)
      第15年裝  =34000×(11.5363-10.9808)=18887
7.    115年9月  34000× (第19年係數-第18年係數)
      第18年裝  =34000×(13.1160-12.6032)=17435
8.    118年9月  34000× (第22年係數-第21年係數)
      第21年裝  =34000×(14.5800-14.1038)=16191
9.    121年9月  34000× (第25年係數-第24年係數)
      第24年裝  =34000×(15.9441-15.4997)=15110
10.    124年9月  34000×(第28年係數-第27年係數)
      第27年裝  =34000×(17.2211-16.8044)=14168
11.    127年9月  34000×(第31年係數-第30年係數)
      第30年裝  =34000×(18.4214-18.0293)=13331
12.    130年9月  34000×(第34年係數-第33年係數)
      第33年裝  =34000×(19.5538-19.1834)=12594
13.    133年9月  34000×(第37年係數-第36年係數)
      第36年裝  =34000×(20.6254-20.2745)=11931
14.    136年9月  34000×(第40年係數-第39年係數)
      第39年裝  =34000×(21.6426-21.3092)=11336
15.    139年9月  34000×(第43年係數-第42年係數)
      第42年裝  =34000×(22.6105-22.2930)=10795
16.    142年9月  34000×(第46年係數-第45年係數)
      第45年裝  =34000×(23.5337-23.2307)=10302


司法院資訊處製作；財團法人民間司法改革基金會備份。
